臺灣桃園地方法院刑事判決
111年度訴字第622號
公  訴  人  臺灣桃園地方檢察署檢察官 
被      告  蘇瑞富


選任辯護人  陳怡衡律師(法扶律師)          
上列被告因偽造有價證券案件，經檢察官提起公訴（109年度偵
字第27472號），本院判決如下：
    主  文
蘇瑞富犯偽造有價證券罪，處有期徒刑壹年捌月。
附表所示偽造之本票貳紙均沒收。
    事  實
蘇瑞富與陳采瑩（原名陳雯煊）原為男女朋友，蘇瑞富因積欠陳
采瑩款項經陳采瑩催討，陳采瑩要求蘇瑞富之子蘇逢煇簽發本票
擔保上開債權，蘇瑞富明知未得其子蘇逢煇之同意或授權，竟基
於意圖供行使之用而偽造有價證券之犯意，於民國108年9月16日
前某時許，在桃園市桃園區某處，接續在如附表所示本票發票人
欄偽造蘇逢煇之署名各1枚，並填載如附表所示之發票日期及票
面金額，且在附表編號1所示本票「到期日」欄、「發票人」欄
、「金額」欄、「地址」欄、編號2「到期日」欄、「發票人」
欄、「金額」欄、「地址」欄、「日期」欄等處按捺指印總計11
枚（檢察官漏載指印部分，應逕予更正），表彰為發票人之捺印
，而接續偽造如附表所示之本票共2張，並於108年9月16日晚間
某時許，在桃園市中壢區某85度C咖啡店內，交付給陳采瑩而行
使之，足生損害於蘇逢煇、陳采瑩。嗣經陳采瑩聲請本票裁定後
未受償，始悉上情。又蘇瑞富於有偵查犯罪權限之機關人員尚未
發覺其犯罪前，於109年11月4日向臺灣桃園地方檢察署檢察事務
官自首，並接受裁判。
    理  由
壹、程序部分：
    按被告以外之人於審判外之陳述，雖不符刑事訴訟法第159
    條之1至第159條之4之規定，而當事人於審判程序同意作為
    證據，法院審酌該言詞陳述或書面陳述作成時之情況，認為
    適當者，亦得為證據。當事人、代理人或辯護人於法院調查
    證據時，知有第159條第1項不得為證據之情形，而未於言詞
    辯論終結前聲明異議者，視為有前項之同意，刑事訴訟法第
    159條之5定有明文。經查，本判決所引用被告以外之人於審
    判外之陳述，或經檢察官引為證據使用，被告及辯護人均表
    示同意作為證據（見本院卷第79頁），或經本院調查證據時
    提示，檢察官、被告及辯護人均未爭執證據能力（見本院卷
    第115至120頁），本院審酌該等證據之取得過程並無瑕疵，
    與本案待證事實間復具有相當之關聯性，應得作為證據。
貳、認定犯罪事實之證據及理由：
一、上開犯罪事實，業據被告蘇瑞富坦承不諱（見偵卷第8頁、
    第94至97頁、本院卷第77頁、第122頁），核與告訴人陳采
    瑩之指訴、蘇逢煇之證述情節相符（見偵卷第27至29頁、第
    67至69頁、第94至97頁、第107至108頁），並有被告署名之
    借款契約書、借據、如附表所示本票影本及本院109年度司
    票字第1995號卷各1份在卷可稽（見偵卷第33至45頁、第173
    至199頁），是被告上開任意性自白核與事實相符，本件事
    證已臻明確，被告犯行洵堪認定，應依法論科。
二、論罪科刑：
  ㈠核被告所為，係犯刑法第201條第1項之意圖供行使之用而偽
    造有價證券罪。被告在各該本票發票人欄內偽造「蘇逢煇」
    署名、指印之行為，係偽造有價證券之階段行為，而其偽造
    有價證券後復持以行使，其行使有價證券之輕度行為，為偽
    造之重度行為所吸收，均不另論罪。又被告偽造附表所示2
    張本票，係基於同一目的密接而為，侵害之法益同一，各行
    為之獨立性極為薄弱，應認屬接續犯，而僅論以一偽造有價
    證券罪。
  ㈡又被告於有偵查犯罪權限之機關人員尚未發覺其犯罪前，即
    於109年11月4日向臺灣桃園地方檢察署檢察事務官自首乙情
    ，有臺灣桃園地方檢察署點名單、詢問筆錄存卷可證（見偵
    卷第96頁），嗣亦未逃避接受裁判，符合自首要件，爰依刑
    法第62條前段規定減輕其刑。
  ㈢辯護人雖為被告主張本件應有刑法第59條減刑規定之適用云
    云。惟刑法第59條之酌量減輕其刑，必於犯罪之情狀，在客
    觀上足以引起一般同情，認為即予宣告法定低度刑期，猶嫌
    過重者，始有其適用（最高法院51年台上字第899號判例意
    旨參照）。被告因積欠告訴人款項，即冒用其子蘇逢煇名義
    偽造本票以擔保，經告訴人於本院審理中陳稱：我到現在都
    還在幫被告還錢，我覺得被告沒有誠意，請從重量刑等語（
    見本院卷第80頁、第123頁），是案發迄今已逾3年，告訴人
    迄今仍未獲得賠償，被告行為之不法內涵顯非輕微。又查無
    被告有何特殊之原因與環境，在客觀上足以引起一般同情而
    可堪憫恕之處，核與刑法第59條之要件未符，自無適用刑法
    第59條規定酌減其刑之餘地。辯護人此部分辯解，實屬無據
    。
  ㈣爰以行為人之責任為基礎，審酌被告因積欠借款，竟冒用蘇
    逢煇名義偽造如附表所示本票，所為除妨害有價證券正常流
    通及交易秩序，並影響告訴人之借款即時受償，以及蘇逢煇
    可能因本票裁定行使而財產受損，又未與告訴人達成和解、
    案發後均坦承犯行之犯罪後態度，以及蘇逢煇表示不再追究
    之意，暨考量其犯罪之動機、手段、偽造之有價證券數量及
    面額、自述學歷為高職肄業、職業為保全及家庭經濟狀況不
    佳等一切情狀（見本院卷第123頁），量處如主文第1項所示
    之刑。辯護人雖為被告主張本件應為緩刑之宣告云云，然本
    件被告所犯最輕本刑為1年以上有期徒刑以上之刑之罪，且
    受逾1年有期徒刑之宣告，依法院加強緩刑宣告實施要點第6
    點、第7點等規定，本以不宣告緩刑為宜，更何況被告迄今
    仍未與告訴人達成和解或取得其宥恕，依法院加強緩刑宣告
    實施要點第2點第1項第6目之規定，亦不宜為緩刑之宣告，
    附此敘明。　　
三、沒收：
   如附表所示偽造之本票，為偽造之有價證券，雖未扣案，惟
   無證據證明業已滅失而不存在，應依刑法第205條之規定宣告
   沒收，至於本票上發票人欄上所偽造之「蘇逢煇」簽名、指
   印，因隨同該本票之沒收而失所附麗，自無庸再依刑法第219
   條之規定諭知沒收，附此敘明。
據上論斷，應依刑事訴訟法第299條第1項前段，判決如主文。
本案經檢察官陳師敏提起公訴，檢察官劉哲名到庭執行職務。
中　　華　　民　　國　　111 　年　　9 　　月　　20　　日
                  刑事第十五庭  審判長法  官  林龍輝
                                      法  官  吳軍良
                                      法  官  林岷奭
以上正本證明與原本無異。
如不服本判決應於收受判決後20日內向本院提出上訴書狀，並應
敘述具體理由。其未敘述上訴理由者，應於上訴期間屆滿後20日
內向本院補提理由書(均須按他造當事人之人數附繕本)「切勿逕
送上級法院」。 
　　　　　　　　　　　　　　　        書記官　林慈思
中　　華　　民　　國　　111 　年　　9 　　月　　21　　日
所犯法條：
中華民國刑法第201條
意圖供行使之用，而偽造、變造公債票、公司股票或其他有價證
券者，處3年以上10年以下有期徒刑，得併科9萬元以下罰金。
行使偽造、變造之公債票、公司股票或其他有價證券，或意圖供
行使之用而收集或交付於人者，處1年以上7年以下有期徒刑，得
併科9萬元以下罰金。
附表（偽造之本票）
編號 票號 發票人 發票日 到期日 票面金額（新臺幣）  備註   1 CH0000000 蘇逢煇 108年9月16日 108年9月30日 380萬元 偵卷第45頁 2 CH0000000 蘇逢煇 108年9月30日（發票日雖經改寫為16日，但未依票據法第11條第3項規定於改寫處簽名，不生改寫之效力，因原記載之發票日可以明顯辨識，故仍應以原記載之30日為發票日，此部分仍為有效之本票發票行為） 無記載（原記載為16日，經改寫為25日，因未於改寫處簽名，不生改寫之效力，仍應以原記載之16日為到期日，因在發票日之前，解釋上視為到期日無記載） 300萬元 偵卷第43頁